【裁判字號】    92,自,196
【裁判日期】    920711
【裁判案由】    詐欺
【裁判全文】
臺灣板橋地方法院刑事裁定                          九十二年度自字第一九六號
    自  訴  人  丙○○
    被      告  甲○○
                乙○○○
右列被告因詐欺案件，經自訴人提起自訴，本院裁定如左：
    主  文
自訴駁回。
    理  由
一、按法院或受命法官於自訴案件第一次審判期日前訊問及調查結果，如認為案件有
    刑事訴訟法第二百五十二條至第二百五十四條之情形者，得以裁定駁回其自訴，
    同法第三百二十六條第三項定有明文。
二、本件自訴意旨以：被告甲○○於民國九十一年九月底持其母乙○○○所有，到期
    日為九十一年十一月十四日、金額新臺幣（下同）三十萬之支票乙紙，夥同友人
    邱明吉至臺北縣新莊市○○路○段三十九巷二號二樓自訴人丙○○住處向自訴人
    借貸三十萬元，詎於支票到期日前五日，被告甲○○來電告稱手頭不便，須延後
    半個月始可提示（亦即同年十一月二十九日），自訴人遂依被告要求於同年十一
    月二十九日始提示該票，惟該票業經提示後，詎發票人即被告母親竟向銀行辦理
    「票據提示期限後經撤銷付款委託」而遭退票，不獲付款。嗣經自訴人催討，虔
    告等均置若罔聞，至此自訴人方知受騙，因認被告等共同涉犯詐欺取財罪嫌等語
    。
三、按刑法第三百三十九條詐欺罪之成立，以意圖為自己或第三人不法所有，以詐術
    使人將本人或第三人之物交付或以詐術使人交付物以外之財產上不法利益為要件
    。所謂以詐術使人交付，必須被詐欺人因其詐術而陷於錯誤，若其所用方法不能
    認為詐術，亦不致使人陷於錯誤，即不構成該罪（參照最高法院四十六年度臺上
    字第二六○號判例）。次按刑法第三百三十九條之詐欺罪，係以行為人於客觀上
    施用詐術使人陷於錯誤，並於行為之初，即已意圖為自己不法所有或圖得財產上
    之不法利益，為其構成要件，又債務人於債之關係成立後，如有債務不履行之情
    形，在一般社會經驗上可能之原因甚多，縱令出於惡意而有遲延給付或不為給付
    之情事，茍無足以證明其債之關係發生時自始故意藉此從事財產犯罪之積極證據
    ，根據刑事訴訟法第一百五十四條之規定，仍不得僅以債信違反之客觀事態，推
    定債務人自始有詐欺取財或詐欺得利之犯意。
四、訊據被告甲○○否認有何共同詐欺犯行，辯稱：因當時公司有困難，本來伊預計
    十五天錢可以進來，惟當時錢沒有進來，銀行就通知伊母，伊母親本來想要讓支
    票存款不足而退票，但是銀行稱若是支票開給他人，可以存款不足而退票，若是
    借給他人，就以撤銷付款委託的方式讓支票退票，所以伊母親才會以撤銷付款委
    託的理由讓支票退票，伊等並無詐騙意圖等語。經查：自訴人雖以被告甲○○持
    其母所有之支票乙紙向伊借款，嗣經延期提示未獲兌現等情，並提出退票支票為
    證，而認被告等涉犯前開詐欺犯行云云，惟其嗣於本院審理中復稱：此事乃係誤
    會，請求撤銷自訴，因被告甲○○於九十一年底透過邱明吉至伊住處，向伊借款
    三十萬元，並交付林吳秀蓮開立之支票乙紙，當時約定到期日屆至還款，惟時間
    屆至，渠曾打電話來叫伊延長半個月再去提示，嗣於十一月二十九日提示支票時
    即遭退票，退票之後，伊曾詢問他們為何退票原因不是存款不足，而是撤銷付款
    委託，結果邱明吉稱他不知道，因伊找不到甲○○，且認苟渠無力支付，就直接
    以支票存款不足退票就好，何必辦理撤銷付款委託，所以伊才會提出告訴，現亦
    與被告達成和解等語，綜上可知，自訴人與被告間應純為民事上債權債務糾紛，
    客觀上被告二人並無施用詐術行為，僅因被告一時週轉不靈而致支票跳票，因而
    致生此次訟爭。此外，復查無其他積極證據足資證明被告二人有何詐欺取財行為
    ，從而，依上說明，自難僅因被告債信違反之客觀事態即認其有詐欺取財犯行。
    是本院依訊問及調查結果，認自訴人自訴被告二人涉犯詐欺之本案，有刑事訴訟
    法第二百五十二條第十款所定犯罪嫌疑不足之情形甚明，揆諸前揭說明，爰裁定
    駁回其自訴。
據上論斷，應依刑事訴訟法第三百二十六條第三項、第二百五十二條第十款，裁定如
主文。
中      華      民      國    九十二    年      七      月     十一     日
                                  臺灣板橋地方法院刑事第六庭
                                          法  官  徐   蘭   萍
右正本證明與原本無異。
如不服本裁定，應於送達後五日內，向本院提出抗告狀。
                                          書記官  莊   川   億
中      華      民      國    九十二    年      七      月     十一     日


司法院資訊處製作；財團法人民間司法改革基金會備份。
